臺灣桃園地方法院民事簡易判決　　　　109年度桃簡字第961號
原　　　告　星展(台灣)商業銀行股份有限公司


法定代理人　趙亮溪　
訴訟代理人　王筑萱　

　　　　　　李秀花　
　　　　　　蘇偉譽　
被　　　告　顧婉玲


上列當事人間請求清償債務事件，本院於民國110 年10月13日言
詞辯論終結，判決如下：
    主      文
被告應給付原告新臺幣玖萬零捌佰陸拾參元，及自民國一百零六
年十二月十一日起至清償日止，按年息百分之十四點九九計算之
利息。
被告應給付原告新臺幣柒萬玖仟貳佰壹拾伍元，及自民國一百零
六年十二月十一日起至民國一百一十年七月十九日止，按年息百
分之十六點八八計算之利息，暨自民國一百一十年七月二十日起
至清償日止，按年息百分之十六計算之利息。
原告其餘之訴駁回。
訴訟費用由被告負擔百分之六十六，餘由原告負擔。
本判決第一項、第二項得假執行，但被告如就主文第一項以新臺
幣玖萬零捌佰陸拾參元、主文第二項以新臺幣柒萬玖仟貳佰壹拾
伍元為原告預供擔保，則各得免為假執行。
    事實及理由
壹、程序方面：
    按簡易訴訟之訴狀送達後，原告不得將原訴變更或追加他訴
    ，但擴張或減縮應受判決事項之聲明者，不在此限，民事訴
    訟法第255 條第1 項但書第3 款、第436 條第2 項分別定有
    明文。本件原告起訴聲明原為：1.被告應給付原告新臺幣（
    下同）142,084 元，及自民國100 年4 月17日起至104 年8
    月31日止，按年息20% 計算之利息，暨自104 年9 月1 日起
    至清償日止，按年息14.99%計算之利息。2.被告應給付原告
    116,167 元，及自民國106 年6 月25日起至清償日止，按年
    息16.88%計算之利息。（見北簡卷第5 頁）嗣於109 年7 月
    20日、同年12月21日言詞辯論期日依序變更聲明為：1.被告
    應給付原告142,084 元，及其中62,592元部分自106 年12月
    11日起至清償日止，按年息14.99%計算之利息。2.被告應給
    付原告116,167 元，及其中53,606元部分自106 年12月11日
    起至清償日止，按年息16.88%計算之利息（見本院卷第19頁
    反面、第63頁正面）。核其所為屬於減縮應受判決事項之聲
    明，與上開規定相符，應予准許。
貳、實體方面：
一、原告主張：
  ㈠被告前向訴外人美商美國銀行股份有限公司（下稱美國銀行
    ）申請信用卡使用，約定被告得持信用卡於特約商店簽帳消
    費，但應於各期繳款期限前清償消費款項，或繳納最低應繳
    金額，並就未為清償之款項按年息19.97%計收利息（自104
    年9 月1 日起，則依法改依年息14.99%計息）。嗣美國銀行
    此一業務先後由訴外人荷商荷蘭銀行股份有限公司（下稱荷
    蘭銀行）、澳盛（台灣）商業銀行股份有限公司（原名澳商
    澳洲紐西蘭銀行集團股份有限公司臺北分公司、澳商澳盛銀
    行集團股份有限公司，下稱澳盛銀行）承受後，再轉由原告
    承受。然被告嗣未依約繳款，截至106 年12月10日，尚積欠
    信用卡帳款142,084 元（含本金62,592元）未據清償。
  ㈡又被告於98年1 月10日向荷蘭銀行申辦「易通貸」信用貸款
    109,000 元，約定分35期平均攤還本息，借款利率則固定以
    年息16.88%計算。嗣荷蘭銀行此一業務經澳盛銀行承受後，
    再轉由原告承受。然被告並未依約還款，截至106 年12月10
    日，尚積欠借貸本息116,167 元（含本金53,606元）未為清
    償。
  ㈢綜上，原告依信用卡契約與消費借貸之法律關係提起本件訴
    訟。並聲明：如上開變更後之聲明所示。
二、被告則以：上開信用卡帳款與貸款，被告均已清償，且被告
    最後係於99年間還款，原告則係於108 年間始向被告起訴，
    故認為原告之請求權消滅時效已經完成。並聲明：原告之訴
    駁回。
三、本院之判斷：
  ㈠按當事人主張有利於己之事實者，就其事實有舉證之責任，
    民事訴訟法第277 條前段定有明文。具體而言，主張權利存
    在者，應就權利發生之要件事實負舉證責任，主張權利不存
    在或消滅者，則應就權利障礙、消滅、排除等要件事實負舉
    證責任。依本件之情形，被告申請信用卡及信用貸款，且尚
    有信用卡帳款與貸款本息尚未清償之事實，為原告債權發生
    之要件事實，應由原告負責舉證證明；被告主張該等債權已
    經清償一節，則屬於原告權利之消滅事由，而應由被告負舉
    證之責。
  ㈡經查，本件被告前向美國銀行申請信用卡使用，及向荷蘭銀
    行申辦信用貸款，二者約定利率分別為年息19.97%、16.88%
    ，嗣上開信用卡契約與消費借貸之法律關係，均輾轉由原告
    承受之事實，已經原告提出信用卡申請書暨約定條款（見本
    院卷第13頁、北簡卷第23至25頁）、「易通貸」申請書暨約
    定書與審核資料（見本院卷第51至57頁）、金管會歷次許可
    函文（見北簡卷第9 至20頁、本院卷第11至12頁）為據，足
    認屬實。而被告截至106 年12月10日止，尚積欠信用卡帳款
    142,084 元（含本金62,592元）、借貸本息116,167 元（含
    本金53,606元）之事實，亦經原告提出93年1 月起至100 年
    3 月止之信用卡帳單明細（見本院卷第20至43頁）、信用卡
    帳款與信用貸款之帳務系統查詢結果（見本院卷第68頁、北
    簡卷第27、31頁）為證，核其金額與原告主張相符，此等情
    節亦足認為真。而被告雖辯稱其已經清償上開信用卡帳款與
    貸款，但經本院依其聲請調取相關帳務資料，仍查無足以佐
    證此情之具體證據，其清償抗辯即難採信。從而，原告對被
    告有上開債權存在，應可認定。
  ㈢關於消滅時效之說明：
  1.按請求權，因15年間不行使而消滅；利息、紅利、租金、贍
    養費、退職金及其他1 年或不及1 年之定期給付債權，其各
    期給付請求權，因5 年間不行使而消滅，民法第125 條前段
    、第126 條分別定有明文。次按消滅時效，因承認或起訴而
    中斷，則為民法第129 條第1 項第2 款、第3 款所明定。又
    上開所稱之承認，係因時效而受利益之債務人向請求權人表
    示認識其請求權存在之觀念通知。且此項承認無須一一明示
    其權利之內容及範圍等，以有可推知之表示行為即為已足，
    故如債務人之一部清償或緩期清償均可視為對於全部債務之
    承認（最高法院98年度台上字第369 號判決意旨可資參照）
    。另按時效中斷者，自中斷之事由終止時，重行起算，民法
    第137 條第1 項亦有規定。
  2.關於被告積欠信用卡本金62,592元部分，應適用之消滅時效
    為15年，而依原告所提信用卡帳單明細，被告最後係於99年
    9 月21日部分繳款3,000 元（見本院卷第42頁），依上開說
    明，應有承認本件信用卡帳款請求權，而中斷並重新起算時
    效之效果。是此部分請求權之消滅時效，應自此時重行起算
    15年，而於114 年9 月21日始為屆滿，但原告已於109 年2
    月11日提起本訴而中斷消滅時效（見北簡卷第5 頁），故此
    部分請求權之消滅時效並未完成。又關於被告積欠消費借貸
    本金53,606元部分，應適用之消滅時效亦為15年，而被告係
    於98年1 月10日申辦本件貸款，已如上述，自借款日迄今尚
    且未滿15年，此部分請求權之消滅時效顯然尚未完成。從而
    ，被告對於信用卡與消費借貸本金之時效抗辯，均無理由。
  3.又原告就上開信用卡與消費借貸本金之利息請求，均應適用
    5 年之短期消滅時效。而原告既於109 年2 月11日向法院提
    起本訴，就該日回溯5 年即104 年2 月12日以後發生之利息
    請求權，均已發生中斷時效之效力。是原告就上開信用卡消
    費款與借貸本金，各請求自106 年12月11日起至清償日止之
    利息部分，並未逾越此時間範圍，消滅時效尚未完成，是被
    告此部分之時效抗辯亦無理由。
  4.然原告請求106 年12月10日以前已發生之信用卡與消費借貸
    利息部分，依前段所述，於104 年2 月12日以前之請求權消
    滅時效已經完成，被告得以拒絕給付。是原告就此部分，應
    僅得請求被告就信用卡本金62,592元給付自104 年2 月12日
    起至104 年8 月31日止，按年息19.97%計算，及自104 年9
    月1 日起至106 年12月10日止，按年息14.99%計算之利息，
    共計28,271 元【計算式：62,592元*19.97%*（201 日／365
    日）＋62,592元*14.99%*（832 日／365 日）＝28,271元，
    元以下四捨五入】；及就消費借貸本金53,606元給付自104
    年2 月12日起至106 年12月10日止，按年息16.88%計算之利
    息，共計25,609元【計算式：53,606元*16.88%*（1033日／
    365 日）＝25,609元，元以下四捨五入】。原告逾此範圍之
    請求則無理由，應予駁回。
  ㈣又按民法第205 條經修正後，已於110 年7 月20日施行，該
    條規定「約定利率，超過週年16% 者，超過部分之約定，無
    效。」，且依民法債編施行法第10條之1 規定，對於該條修
    正施行前約定，而於修正施行後發生之利息債務，亦適用之
    。是原告就上開消費借貸本金請求按年息16.88%計算之利息
    ，自110 年7 月20日起，僅於年息16% 之範圍內有效，逾此
    範圍之利息請求則無理由，應予駁回。
四、綜上所述，原告依信用卡契約之法律關係，請求被告給付90
    ,863元（計算式：62,592＋28,271＝90,863），及自106 年
    12月11日起至清償日止，按年息14.99%計算之利息；並依消
    費借貸之法律關係，請求被告給付79,215元（計算式：53,6
    06＋25,609＝79,215），及自106 年12月11日起至110 年7
    月19日止，按年息16.88%計算之利息，暨自110 年7 月20日
    起至清償日止，按年息16% 計算之利息，為有理由，應予准
    許，爰判決如主文第1 、2 項所示。至原告逾此範圍之請求
    則無理由，應予駁回。
五、本判決第1 、2 項係適用簡易訴訟程序所為被告敗訴之判決
    ，依民事訴訟法第389 條第1 項第3 款規定，應依職權宣告
    假執行；並依同法第436 條第2 項、第392 條第2 項規定，
    依職權宣告被告如為原告預供擔保，則得免為假執行。
六、本件結論已臻明確，兩造其餘攻擊防禦方法及所提證據，經
    審酌均不至影響判決結果，故不逐一論述。
七、訴訟費用負擔之依據：民事訴訟法第79條。
中    華    民    國   110    年    10    月    29    日
                  桃園簡易庭  法  官  陳逸倫
以上為正本係照原本作成。
如不服本判決，應於送達後20日內，向本院提出上訴狀並表明上
訴理由，如於本判決宣示後送達前提起上訴者，應於判決送達後
20日內補提上訴理由書（須附繕本）。
如委任律師提起上訴者，應一併繳納上訴審裁判費。
中    華    民    國   110    年    11    月    1     日
                              書記官  洪惠娟